【裁判字號】    93,交訴緝,1
【裁判日期】    920416
【裁判案由】    公共危險等
【裁判全文】
臺灣彰化地方法院刑事判決                          九十三年度交訴緝字第一號
    公  訴  人  臺灣彰化地方法院檢察署檢察官
    被      告  甲○○
右列被告因公共危險等案件，經檢察官提起公訴（八十九年度偵字第三四六０號），
本院判決如左：
        主  文
甲○○因過失傷害人，處有期徒刑肆月；又駕駛動力交通工具肇事，致人受傷而逃逸
，處有期徒刑壹年。應執行有期徒刑壹年月。
        事  實
一、甲○○明知其並未考領普通小型車駕駛執照，不得駕駛自用小客車，於民國八十
    九年二月十一日下午八時四十分許，為前往不詳姓名之友人住處，竟仍駕駛車牌
    號碼Ｍ三─二九二九號自用小客車，沿彰化縣北斗鎮地○路由西往東方向（起訴
    書誤載為由東往西方向）行駛，途經該路段與復興路之設有燈光號誌之交岔路口
    前，本應注意該路段之限速為時速四十公里，不得超速行駛，且應注意汽車行經
    設有燈光號誌之交岔路口，其行進應遵守燈光號誌之指示，不得闖紅燈行駛，而
    依當時天候晴、夜間有照明設備、路面乾燥、無缺陷、無障礙物、視距良好等一
    切情狀，並無不能注意之情事，竟疏未注意其行進之地政路燈光號誌顯示紅燈，
    猶貿然以時速六、七十公里之速度超速闖越路口，致不慎撞及沿復興路由北往南
    方向前來、遵行綠燈號誌穿越路口、由丁○○所駕駛、其上搭載丙○○之車牌號
    碼ＰＧ─九九三三號自用小客貨車（廂型車），並將丁○○所駕駛之上開廂型車
    衝拖至乙○○（未受有傷害）位於彰化縣北斗鎮地○路二七五號之住宅（一樓同
    時為「雅舍精品店」）門口處，其所駕駛之自用小客車則衝入上開精品店內，使
    丁○○因而受有額部挫腫傷（一Ｘ一公分）、右足瘀血腫脹（五Ｘ三公分）、右
    小腿瘀血腫脹（六Ｘ三公分）、右肩挫傷等傷害，丙○○則因此受有右面挫腫傷
    瘀血（七Ｘ五公分）及右肩挫傷等傷害。甲○○駕駛上開自用小客車肇事致丁○○、丙○○二人受有前開傷害後，明知上情卻未予以救護，亦未報警留待警方到
    場處理，竟另行起意而棄車逃逸。嗣警方據報前往處理，依現場遺留之Ｍ三─二
    九二九號車輛之車牌號碼，查悉車主為不知情之劉麗娟，並因劉麗娟告知警方前
    開車輛係出借與甲○○駕駛，乃查悉上情。
二、案經丁○○、丙○○訴由彰化縣警察局北斗分局報請臺灣彰化地方法院檢察署檢
    察官偵查起訴。
        理  由
一、訊據被告甲○○對於右揭過失傷害犯行坦承不諱，然矢口否認有何肇事致人受傷
    而逃逸之犯行，辯稱：伊於車禍發生後，有以其行動電話撥打一一九叫救護車，
    於救護車、警車到達現場之後、救護傷者之際，伊還站立在救護車旁，伊係在救
    護車、警車抵達現場之後，因無照駕駛才會離開現場，並無逃逸之故意云云。惟
    查：
（一）本件車禍發生後，係何人以何電話撥打一一九請求救護車到場救助傷者一節，
      依彰化縣消防局提供該局所留存之工作紀錄簿、勤務分配表、救護紀錄表等相
      關資料，已無從查考，有前開工作紀錄簿、勤務分配表、救護紀錄表等資料在
      卷可稽。然被告係於車禍發生後，見告訴人丁○○、丙○○二人受傷後，旋即
      離開現場，並未協助救護，車禍後係由附近之民眾報案，警方始前往現場處理
      等情，已據告訴人丁○○、丙○○二人分別於警詢及偵查中指訴綦詳，並經證
      人即告訴人丁○○於本院審理時到庭證述屬實；又證人即前往現場處理本件車
      禍之員警蕭啟造於本院審理時亦證稱：其接獲勤務中心通報後，於五分鐘內即
      抵達現場，其到達現場時已經沒有看到被告，本案係經由現場遺留之Ｍ三─二
      九二九號車輛之車牌號碼查知車主劉麗娟，並經由車主告稱前開車輛係出借與
      被告駕駛，乃查悉被告為肇事者等語明確；再被告於警詢時先供稱：「我看傷
      者上救護車後，自己因無照駕駛（未領有汽車駕照）害怕，所以搭計程車回雲
      林縣虎尾鎮家中」等語，於本院準備程序時則陳稱：「在警察還沒有來之前，
      我就離開車禍現場，到我任職的公司」等語，繼於本院審理時復稱：救護車、
      警車來到現場後，伊還站立在救護車旁，伊係在警車、救護車來到現場之後，
      才離開現場等語，被告先、後於警詢、本院準備程序及審理時之供述均有未符
      ，復徵以上開告訴人丙○○、證人即告訴人丁○○、前往現場處理本件車禍之
      員警蕭啟造之指訴、證述內容，堪認被告辯稱：伊並無逃逸之故意云云，顯係
      事後卸責之詞，無可採信。
（二）復按行車速度，應依規定；又汽車行駛至交岔路口，其行進應遵守燈光號誌之
      指示，被告行為時生效施行之道路交通安全規則第九十三條第一項、第一百零
      二條第一項第一款分別定有明文（被告行為後，道路交通安全規則第九十三條
      曾先、後於九十年五月三十日、九十二年十月十五日修正，並分別自九十年六
      月一日、九十三年一月一日施行）。被告駕車自應遵守前揭行為時生效施行之
      道路交通安全規則之相關規定，而依當時天候晴、夜間有照明設備、路面乾燥
      、無缺陷、無障礙物、視距良好等一切情狀（有道路交通事故調查報告表一件
      及現場照片八幀在卷可考），並無不能注意之情事，竟疏未注意其行進之地政
      路燈光號誌顯示紅燈，猶貿然以時速六、七十公里之速度超速闖越路口，致不
      慎撞及告訴人丁○○所駕駛、其上搭載告訴人丙○○之車牌號碼ＰＧ─九九三
      三號廂型車，使告訴人丁○○、丙○○二人受有前開傷害，被告自應負過失責
      任，且其過失行為與告訴人丁○○、丙○○二人所受傷害間，具有相當因果關
      係。
（三）此外，復有證人乙○○、劉麗娟於警詢之證述、驗傷診斷書二紙、酒精測試紀
      錄表、彰化縣警察局舉發違反道路交通管理事件通知單、「證號查詢汽車駕駛
      人」各一份在卷可稽，本件事證明確，被告前開犯行洵足認定【被告於本院審
      理時聲請傳喚證人乙○○、丙○○二人到庭，以證明其並無上開肇事逃逸之行
      為；惟本院審酌證人乙○○、告訴人丙○○二人已於警詢證述、指訴明確，且
      被告確有上開肇事致人受傷而逃逸之犯行，已足認定（詳見前述），被告上開
      聲請核無必要，附此敘明】。
二、核被告所為，係犯刑法第二百八十四條第一項前段之普通過失傷害罪、第一百八
    十五條之四駕駛動力交通工具致人受傷而逃逸罪。又被告以一普通過失行為，致
    告訴人丁○○、丙○○二人受傷，係屬同種之想像競合犯，應依刑法第五十五條
    之規定，從一情節較重之普通過失傷害罪處斷。再被告無駕駛執照駕車，因而致
    人受傷，應依道路交通管理處罰條例第八十六條第一項規定加重其刑。另被告所
    犯上開二罪間，犯意各別，行為互殊，應予分論併罰。爰審酌被告之過失程度非
    輕、肇事逃逸之動機、目的、告訴人丁○○、丙○○二人所受傷害程度、被告迄
    今尚未與告訴人丁○○、丙○○二人達成民事和解（未支付分文之賠償金額）及
    犯罪後之態度等一切情狀，就被告所犯上開二罪，分別量處如主文所示之刑，並
    定其應執行之刑，以示懲儆。
據上論斷，應依刑事訴訟法第二百九十九條第一項前段，道路交通管理處罰條例第八
十六條第一項，刑法第二百八十四條第一項前段、第一百八十五條之四、第五十五條
、第五十一條第五款，罰金罰鍰提高標準條例第一條前段，判決如主文。
本案經檢察官林鈴淑到庭執行職務
中      華      民      國    九十二    年      四      月     十六     日
                                臺灣彰化地方法院交通法庭
                                  審判長法官  李  水  源
                                  法      官  黃  齡  玉
                                  法      官  李  雅  俐
右正本證明與原本無異。
如不服本判決，應於判決送達後十日內向本院提出上訴狀（須附繕本）。
告訴人或被害人對於判決如有不服具備理由請求檢察官上訴者，其上訴期間之計算係
以檢察官收受判決正本之日期為準。
                                  法院書記官  陳  秀  娟
中      華      民      國    九十二    年      四      月   二十二     日
附錄論罪科刑法條：
刑法第一百八十五條之四：
駕駛動力交通工具肇事，致人死傷而逃逸者，處六月以上五年以下有期徒刑。
刑法第二百八十四條第一項：
因過失傷害人者，處六月以下有期徒刑、拘役或五百元以下罰金，致重傷者，處一年
以下有期徒刑、拘役或五百元以下罰金。


司法院資訊處製作；財團法人民間司法改革基金會備份。
